【裁判字號】    90,易,515
【裁判日期】    901022
【裁判案由】    業務過失傷害
【裁判全文】
臺灣桃園地方法院刑事判決                            九十年度易字第五一五號
    公  訴  人  臺灣桃園地方法院檢察署檢察官
    被      告  甲○○
右列被告因業務過失傷害案件，經檢察官提起公訴（九十年度偵字第二六七三號），
，本院判決如左︰
    主  文
甲○○無罪。
    理  由
一、本件公訴意旨略以：被告甲○○係桃園縣蘆竹鄉○○村○○路○段五二０號之四
    翔全興業社負責人，為從事業務之人，該興業社工廠廠房內為排除機械作業時所
    產生之蒸氣，在牆上設有排風扇一具，該排風扇緊鄰機械操作面板，附近常有員
    工出入，而排風扇在運轉時，其扇面顯有傷人之虞，甲○○自應注意在風扇之外
    部加裝框架或護網之類設施，以確保員工於風扇運轉時，不至於因誤觸風扇導致
    受傷，且依客觀情事，甲○○並無不能注意之情形，竟仍疏未注意，未予安裝，
    嗣於八十九年十月二十四日八時三十分許，廠內員工乙○○在操作面板時，不慎
    打滑，為求平衡即手欲攀附牆上，因而誤觸風扇，致右手大拇指及食指受有壓碎
    傷等傷害，經送醫後不得不施以截指手術。案經乙○○訴由臺灣桃園地方法院檢
    察署檢察官提起公訴，因認被告涉犯刑法第二百八十四條第二項後段之業務過失
    致重傷害罪嫌。
二、犯罪事實應依證據認定之，無證據不得推定其犯罪事實。又不能證明被告犯罪者
    ，應諭知無罪之判決，刑事訴訟法第一百五十四條、第三百零一條第一項分別定
    有明文。又事實之認定，應憑證據，如未能發現相當證據，或證據不足以證明，
    自不能以推測或擬制之方法，為裁判基礎（最高法院四十年台上字第八六號判例
    參照）；而告訴人之告訴，係以使被告受刑事訴追為目的，是其陳述是否與事實
    相符，仍應調查其他證據以資審認（最高法院五十二年台上字第一三００號判例
    參照）。且認定犯罪事實所憑之證據，雖不以直接證據為限，間接證據亦包括在
    內，然而無論直接證據或間接證據，其為訴訟上之證明，須於通常一般之人均不
    致有所懷疑，而得確信其為真實之程度者，始得據為有罪之認定，倘其證明尚未
    達到此一程度，而有合理之懷疑存在而無從使事實審法院得有罪之確信時，即應
    由法院為諭知被告無罪之判決（最高法院七十六年台上字第四九八六號判例參照
    ）。本件公訴人認被告甲○○涉犯前揭罪名，係以右揭事實業據被告於偵查時坦
    承不諱，核與告訴人乙○○及證人丙○○之指證情節相符，並有傷單一紙，現場
    照片十五張及現場圖一張可佐，並以風扇運轉時其葉片足以傷人，且該風扇緊鄰
    機械操作面板，常有員工出入，被告過失未予加裝護網，其過失自與告訴人乙○○之傷害有因果關係等為其主要論據。訊據被告甲○○對於其為排除廠房內之熱
    氣所裝設之排風扇未加裝護網乙節，固不否認，為堅決否認有何過失犯行，辯稱
    ：告訴人係伊工廠內另一員工丙○○所介紹，告訴人任職時伊有請丙○○教導如
    何操作機械面板，因染整機械是半自動，告訴人操作面板時並不需讀取面板上之
    讀數僅須按壓按鈕即可，以告訴人之身高於操作上並無妨害，無須站立於面板旁
    之鐵管上，告訴人曾多次站立於鐵管上，均經丙○○加以勸阻，伊工廠開設十餘
    年，從無一員工碰觸到排風扇，伊並無過失等語。
三、經查：本件告訴人於八十九年十月二十四日上午八時三十分許，在被告所設立之
    翔全興業社廠房內，因穿著雨鞋站立於鐵管上操作面板時，因鐵管濕滑不慎摔落
    ，致其右手大拇指及食指誤觸設於牆上未加裝護網之排風扇，因而受有壓碎傷，
    經送醫診治，以腳趾移植方式治療等情，已據告訴人指訴在卷，復為被告所不否
    認，並有診斷證明書及現場照片多幀存卷可稽，堪認屬實。則被告設立於牆上之
    排風扇未加裝護網，此與告訴人因操作面板，站立於鐵管上不慎滑倒，因而誤觸
    該排風扇受有傷害，二者間是否有必然關係，換言之，告訴人所受之傷害與被告
    未加裝排風扇護網是否有因果關係存在，應為被告是否成立業務過失傷害罪要件
    。
四、查，翔全興業社廠房內之案發地點，在機械操作面板右側距離地面一百七十公分
    高處牆上設有排風扇一具，該排風扇所在之牆壁距離水溝護欄一百十公分（水溝
    護欄高度約十公分，供排放熱水之用），而水溝上有粗細鐵管二支橫於牆壁與水
    溝護欄間，染整機械操作面板則位於水溝護欄上方，其面板最底處距離地面一百
    三十公分，面板上操作按鈕由下往上，第一排及第二排距離地面高度分別為一百
    四十公分及一百五十公分等情，業據本院於九十年六月二十日現場履勘，製有勘
    驗筆錄及現場照片可稽，又告訴人身高一百六十二公分，為其所自承，則以告訴
    人之身高如站立於水溝護欄上（十公分），以此高度（約一百七十二公分）欲操
    作機械面板上之按鈕，客觀上並無妨害，亦經本院履勘現場時，命告訴人實地操
    作，有照片在卷可稽，因之，告訴人欲操作面板上之按鈕，只須站立於水溝護欄
    上即可完成，並無須另站立於牆壁與水溝護欄間之鐵管上，要屬明確，又以牆壁
    距離水溝護欄有一百十公分之距離，如依正確之操作方式（站立於水溝護欄上）
    ，並不致誤觸該排風扇，亦無疑義，參以被告工廠員工曾多次勸解告訴人不要站
    立於鐵管上，免生危險，亦經證人丙○○於偵查及本院審理時證述在卷，因之，
    告訴人客觀上如站立於水溝護欄上依正確之操作方法即可完成機械面板之操作工
    作，無須站立於鐵管上，且其亦明知站立於鐵管上易生危險而仍執意站立之事實
    ，要屬明確。
五、按刑法上之過失，其過失行為與結果間，在客觀上有相當因果關係始得成立。所
    謂相當因果關係，係指依經驗法則，綜合行為當時所存在之一切事實，為客觀之
    事後審查，認為在一般情形下，有此環境、有此行為之同一條件，均可發生同一
    之結果者，則該條件即為發生結果之相當條件，行為與結果即有相當之因果關係
    。反之，若在一般情形下，有此同一條件存在，而依客觀之審查，認為不必皆發
    生此結果者，則該條件與結果不相當，不過為偶然之事實而已，其行為與結果間
    即無相當因果關係。（最高法院七十六年台上字第一九二號判例意旨參照）被告
    所裝設之排風扇雖未加裝護網，然其未加裝護網之行為，於通常之情形下，並不
    足致其廠內之員工發生觸及之危險，且依案發現場之各種機械之相關位置、高度
    ，於通常情形下，操作人員於操作機械面板時，並無須踩踏於鐵管上，因之，告
    訴人違反工廠操作方法，站立於鐵管上，因濕滑摔落致手指誤觸排風扇，不過為
    偶然之事實，其傷害與被告之未加裝護網行為，即難認有相當因果關係存在，此
    外復查無其他積極證據足認被告有公訴人所指犯行，揆諸前開法律規定，即應為
    被告無罪之諭知。
據上論斷，應依刑事訴訟法第三百零一條第一項，判決如主文。
本案經檢察官胡樹德到庭執行職務。
中      華      民      國      九十        年    十      月  二十二    日
                                  臺灣桃園地方法院刑事第一庭
                                      法  官    黃  斯  偉
右正本證明與原本無異。
如不服本判決，應於判決送達後十日內向本院提出上訴狀( 應附繕本 )，上訴於
臺灣高等法院。
                                      書記官    薛  淑  玲
中      華      民      國      九十        年    十      月  二十五    日


司法院資訊處製作；財團法人民間司法改革基金會備份。
